臺灣嘉義地方法院刑事判決
109年度侵訴字第30號
公  訴  人  臺灣嘉義地方檢察署檢察官
被      告  葉茂成


選任辯護人  林錦輝律師
            林家綾律師
上列被告因妨害性自主案件，經檢察官提起公訴（１０８年度偵續
一字第８號），本院判決如下：
    主    文
丙○○犯乘機猥褻罪，處有期徒刑捌月。又犯乘機性交罪，處有期
徒刑參年陸月。應執行有期徒刑肆年。
其餘被訴乘機猥褻部分，均無罪。
　　犯罪事實
一、丙○○於民國１０４年至１０６年間，曾擔任臺南市○○高級中學（下
    稱Ｘ校，學校名稱詳卷）之交通車司機，負責駕駛車牌號碼○
    ○○－00號營業遊覽大客車，搭載該校「○○、○○線」之學生上
    下學，因而認識當時就讀Ｘ校、搭乘該交通車路線上下學之
    乙○（８８年６月生，卷內代號：○○○○－○○○○○○，領有中度身心
    障礙證明，真實姓名年籍資料詳卷），詎丙○○明知乙○係因
    有智能障礙，方就讀Ｘ校之綜合職能班，屬於心智缺陷之人
    ，遇事無法反應，欠缺同意或抗拒猥褻、性交行為之能力，
    竟利用乙○於１０６年８月３０日升上高中三年級後，為該交通車
    放學路線最後下車之學生之機會，先後對乙○為下列行為：
（一）於１０６年９月２９日當天，因時值Ｘ校普通班舉行畢業旅行，
      僅剩包含乙○在內之３名學生需搭乘前揭交通車路線上下學
      ，丙○○乃改成駕駛其女友田○○所有之車牌號碼○0－○○○○號
      自用小客車接送乙○及其餘２名學生上下學，惟於駕駛上開
      自用小客車搭載乙○及其餘２名學生放學返家途中，待該２
      名男學生已下車離開後，即基於乘機猥褻之犯意，於同日
      １７時２０分至同日１７時４７分間之某時許，將上開自用小客車
      停靠在台１７線公路上之「○○國小」附近某處路旁後，隨即
      將乘坐在該車副駕駛座之乙○衣服掀起，並拉下乙○內衣，
      以手揉捏及用嘴巴吸吮乙○胸部之方式，乘機對乙○為猥褻
      行為１次得逞。
（二）於１０６年１０月２日下午，駕駛上開遊覽大客車搭載包含乙○
      在內搭乘前揭交通車路線之學生放學返家途中，先於同日
      １７時３２分許，將上開遊覽大客車停靠在上址○○國小附近某
      大水池旁，短暫下車小便，於同日１７時３３分許返回車內後
      ，即基於乘機性交之犯意，趁上開遊覽大客車僅剩乙○１名
      學生時，於同日１７時３５分許將上開遊覽大客車之車門關閉
      ，在該大客車內先要求乙○脫下內、外衣褲，而後以手揉
      捏及用嘴巴吸吮乙○胸部，並露出其生殖器碰觸乙○胸部，
      再以其手指插入乙○陰道內，而乘機對乙○為性交行為１次
      得逞。
二、嗣因丙女及丁女、戊女（依序係乙○之阿姨、表妹，卷內代
    號分別為：○○○○－○○○○○○Ｂ、○○○○－○○○○○○Ｃ、○○○○－○○○○○○Ｄ，
    真實姓名年籍資料均詳卷）一家人於１０６年１０月４日造訪乙○
    家，乙○在相處過程中將上情告知戊女，戊女告知丁女轉知
    丙女，丙女再告知甲○（即乙○之母，卷內代號：○○○○－○○○○○
    ○Ａ，真實姓名年籍資料詳卷），甲○並於１０６年１０月５日報警
    處理，始為警查悉上情。
三、案經乙○、甲○訴由嘉義縣警察局布袋分局報告臺灣嘉義地方
    檢察署檢察官偵查起訴。
　　理　　由
壹、程序部分： 
    按性侵害犯罪防治法所稱性侵害犯罪，係指觸犯刑法第２２１
    條至第２２７條、第２２８條、第２２９條、第３３２條第２項第２款、第
    ３３４條第２項第２款、第３４８條第２項第１款及其特別法之罪；又
    行政機關、司法機關及軍法機關所製作必須公示之文書，不
    得揭露被害人之姓名、出生年月日、住居所及其他足資識別
    被害人身分之資訊，性侵害犯罪防治法第２條第１項、第１２條
    第２項分別定有明文。另性侵害犯罪防治法第１２條所定其他
    足資識別被害人身分之資訊，包括被害人照片或影像、聲音
    、住址、親屬姓名或其關係、就讀學校與班級或工作場所等
    個人基本資料，性侵害犯罪防治法施行細則第６條亦定有明
    文。查本案被告丙○○所為係涉性侵害犯罪防治法所稱之性侵
    害犯罪，因本院製作
    之判決係屬必須公示之文書，為避免告訴人乙○之身分遭揭
    露，爰依上開規定，對於乙○就讀之學校及乙○、甲○、丙女
    、丁女、戊女之姓名年籍等足資識別身分之資訊，均予隱匿
    。
貳、證據能力之認定： 
一、被告丙○○之測謊鑑定書，具有證據能力：
（一）按測謊鑑定，係依一般人在說謊時，會產生遲疑、緊張、
      恐懼、不安等心理波動現象，乃以科學方法，由鑑定人利
      用測謊儀器，將受測者之上開情緒波動反應情形加以記錄
      ，用以分析、判斷受測者之供述，是否違反其內心之真意
      。故測謊鑑定，倘於受測人身心、意識狀態正常，同意配
      合受測情況下，鑑定人具備專業之知識技能，所測試之問
      題及其方法又具專業可靠性時，該測謊結果，雖不能採為
      有罪或無罪判決之唯一證據，但非無證據能力，仍得供為
      形成心證之參佐，至於其證明力如何，則由事實審法院本
      於職權為合理之判斷（最高法院１０８年度台上字第３４０９號
      判決意旨參照）。質言之，測謊鑑定之鑑定報告，形式上
      若符合測謊基本程式要件，包括：（１）經受測人同意配
      合，並已告知得拒絕受測，以減輕受測者不必要之壓力；
      （２）測謊員須經良好之專業訓練與相當之經驗；（３）測
      謊儀器品質良好且運作正常；（４）受測人身心及意識狀
      態正常；（５）測謊環境良好，無不當之外力干擾等要件
      ，即賦予證據能力（最高法院１０１年度台上字第１９０８號、９
      ４年台上字第３３０號判決意旨參照）。
（二）查卷附之內政部警政署刑事警察局１０７年１１月２１日刑鑑字
      第１０７０５００７３３號鑑定書（見偵續４４號卷一第１２１頁），係
      臺灣嘉義地方檢察署檢察官在被告同意下（見核交３３４９號
      卷第１２７頁），囑託內政部警政署刑事警察局為測謊鑑定
      ，執行測謊之人員受過良好之專業訓練並有相當之經驗，
      在施測之前已告知被告得拒絕接受測謊測試、在施測之際
      測謊儀器運作狀況正常、受測之被告身心及意識狀態亦均
      正常，且測謊環境良好而無不當外力干擾等情，有內政部
      警政署刑事警察局測謊鑑定資料表、測謊（Ｐｏｌｙｇｒａｐｈ）
      儀器測試具結書、測謊鑑定人資歷表各１份在卷可憑（見
      偵續４４號卷一第１２２、１２５、１２７至１２８頁）。且觀之內政部
      警政署刑事警察局測謊鑑定說明書之內容記載事項及參諸
      測謊圖譜分析量化表顯示（見偵續４４號卷一第１２３至１２４頁
      ），已載明鑑定經過及其結果，測試之問題及其方法又具
      專業可靠性，依照前揭說明，可認上開內政部警政署刑事
      警察局測謊鑑定書形式上已符合測謊之基本程式要件，應
      具有證據能力，被告之辯護人因該測謊鑑定結果對被告不
      利，即爭執上開測謊鑑定書之證據能力，自不足採。
二、其餘證據：
　　本判決後述所引用之供述證據，檢察官、被告及其辯護人於
    本院審理中就其等之證據能力或表示同意有證據能力、或表
    示沒有意見而不予爭執（見本院卷第６９至７０、２５０頁），且
    迄至言詞辯論終結前均未聲明異議，本院審酌上開證據資料
    製作時之情況，尚無違法不當及證明力明顯過低之瑕疵，亦
    認為以之作為證據應屬適當，爰依刑事訴訟法第１５９條之５之
    規定，認均有證據能力。至其餘資以認定本案犯罪事實之非
    供述證據，亦查無係公務員違反法定程序取得之情，依刑事
    訴訟法第１５８條之４規定反面解釋，洵具證據能力。
參、有罪部分： 
一、認定犯罪事實所憑之證據及理由：
　　訊據被告丙○○固坦承上揭犯罪事實欄一所載有關其於案發當
    時係Ｘ校「○○、○○線」交通車司機；知悉告訴人乙○係有智能
    障礙而屬心智缺陷之人；於前揭期日分別駕駛上開自用小客
    車及遊覽大客車搭載包含乙○在內之Ｘ校學生放學返家，乙○
    均係最後１名下車之學生等情，然矢口否認涉有何乘機猥褻
    及乘機性交之犯行，辯稱：我沒有對乙○為猥褻及性交行為
    ，我是因為有糖尿病，為了要小便，才會時常把車停在○○國
    小附近大水池旁，１０６年１０月２日當天我也是因為尿急，才把
    車停在○○國小大水池旁，我小便完回車上，乙○跟我說她頭
    暈想吐，我就讓乙○去上開遊覽大客車下層樓梯旁之垃圾桶
    那邊吐，我回駕駛座抽菸等她，等她吐好，我才發動車輛離
    開，所以才會在該處停留１４分鐘云云。辯護人則另為被告辯
    護稱：（１）被告於偵查中所述有關其於１０６年９月間載送乙○
    返家之時間較晚是因為有一段道路在施工等語，係在回應告
    訴人甲○對於乙○升上高三後放學抵達家中之時間延後之質疑
    ，當時義竹過路派出所附近確實有道路拓寬工程，而該施工
    地點確實在被告駕駛之交通車路線上，因而延宕載送學生返
    家之時間，被告並未供述施工路段係位於○○派出所至全國加
    油站之間，檢察官卻據此認定被告所述不實，並將被告起訴
    ，其事實認定容有錯誤；（２）告訴人甲○雖稱其駕駛自用小
    客車從○○派出所至全國加油站僅需７分鐘，惟被告載送學生
    係駕駛遊覽大客車，行車速度自應較一般自用小客車緩慢；
    又被告患有糖尿病，有時會暫停路邊小便，而乙○有時也會
    要求要下車小便，因為乙○曾於車上發生尿失禁，故被告也
    會停車讓乙○自行下車找地方如廁，且因被告曾停車在超商
    讓乙○下車借廁所導致車上其他學生對乙○指指點點，所以後
    來被告才會在其他學生都下車之後停等路邊讓乙○如廁。上
    開緣故致被告有時行經○○派出所至全國加油站之時間較長，
    不能以此逕認定被告有於上開地點對乙○性侵害；（３）嘉義
    長庚紀念醫院出具之精神鑑定報告書，係先由心理師進行心
    理衡鑑及會談，而該心理師於本次鑑定之前已與乙○建立關
    係，其對於本案已有先入為主之想法，其會談及鑑定內容是
    否客觀，實有疑問。又乙○於１０９年２月２０日已前往該醫院接
    受鑑定，然該醫院卻遲至同年１１月１０日經臺灣嘉義地方檢察
    署函催後始提出精神鑑定報告書，惟自該報告書內容以觀，
    均係乙○接受鑑定過程之機械性紀錄，並無耗時近９個月才能
    做出之內容，該醫院為何拖延近９個月才提出報告書，是否
    撰寫報告書之過程受到不當影響？該報告書是否可信？均非
    無疑云云。經查：
（一）被告於１０４年至１０６年間係Ｘ校「○○、○○線」之交通車司機
      ，負責駕駛上開遊覽大客車搭載該路線之學生上下學，因
      而認識當時就讀Ｘ校、搭乘該交通車路線上下學之乙○，知
      悉乙○係因有智能障礙，方就讀Ｘ校之綜合職能班，屬於心
      智缺陷之人，對事理判斷之能力較常人低下，且乙○於１０６
      年８月３０日升上三年級之後，即成為上開路線回程（放學
      ）最後１名下車之學生等情，業據被告於警詢、檢察事務
      官詢問及本院審理中供述不諱（見警卷第１１頁，核交３３４９
      號卷第１２６至１２７頁，本院卷第６９、２６５至２６７、２７０、２７２頁
      ），並經證人即告訴人乙○於警詢及檢察事務官詢問中證
      述屬實（見警卷第１頁反面、４頁反面，核交３３４９號卷第５７
      至６３頁）及證人甲○於警詢、檢察事務官詢問及檢察官訊
      問中證述明確（見警卷第７頁反面、９頁，核交３３４９號卷第
      ６７頁，偵續一８號卷第７８頁），且有乙○之代號與真實姓名
      對照表、中華民國中度身心障礙證明正反面影本各１份（
      見警卷第１５、２３頁，均置於警卷尾頁牛皮紙袋內），及Ｘ
      校１０６學年度第１學期學生交通車時刻表、Ｘ校１０６學年度第
      １學期行事曆各１份附卷可稽（偵８１１０號卷第１８頁，核交３３
      ４９號卷第４３頁），及嘉義長庚紀念醫院精神鑑定報告書（
      鑑定結果略為：乙○有中度智能障礙，智力約相當於小學
      低年級程度，認知、思考之能力有限，無法理解太複雜之
      事情，…因智力不足及身材瘦小、體能受限而無法做出有
      效之拒絕…。）１份（見偵續一８號卷第１５５至１６７頁），首
      堪認定。
（二）被告確有對乙○為前揭犯罪事實欄一（一）所示之乘機猥
      褻犯行：
　　⒈被告於１０６年９月２９日當天，因時值Ｘ校普通班舉行畢業旅行
      ，僅剩包含乙○在內之３名學生需搭乘前揭交通車路線上下
      學，故其改以駕駛其女友田○○所有之車牌號碼○0－○○○○號
      自用小客車接送乙○及其餘２名男學生上下學乙情，業據被
      告於警詢、檢察事務官詢問及本院審理中供認不諱（見警
      卷第１１頁，核交３３４９號卷第１２６頁，本院卷第６９、２６９頁）
      ，核與證人乙○於警詢及檢察事務官詢問中證述之情節相
      符（見警卷第３頁，核交３３４９號卷第６３頁），委係實情。
　　⒉被告於１０６年９月２９日下午，駕駛上開自用小客車搭載乙○及
      其餘２名學生放學返家途中，待該２名男學生已下車離開後
      ，即對乙○為前揭犯罪事實欄一（一）所示之乘機猥褻犯
      行乙節，業據證人乙○於警詢、檢察事務官詢問中證稱：
      被告對我侵害都是在○○往布袋路邊，學校有普通班、職能
      班，我是念職能班，１０６年９月２９日禮拜五，學校普通班去
      畢業旅行，我是念職能班，所以沒有去畢業旅行，被告當
      天先駕駛１部白色比較小的轎車來載我跟其他２個男同學，
      再到他鹽水家換校車載我們去學校，當天放學時被告先用
      校車載我們，之後再到他家換白色轎車，接著載２名男同
      學下車後，被告就把車開到沒有人的路邊停下來，我當時
      坐在副駕駛座，他把我衣服掀起來、把我內衣拉下來，用
      手捏我胸部、用嘴巴吸我胸部，我沒有跟他說不要，他每
      次對我為侵害行為後，都叫我要保密，不能跟家人說等語
      綦詳（見警卷第２頁反面至３頁，核交３３４９號卷第５７至５９、
      ６３頁）。審以證人乙○有中度智能障礙，智力約相當於小
      學低年級程度，認知、思考之能力有限，無法理解太複雜
      之事情等情，有上開乙○之身心障礙證明、精神鑑定報告
      書在卷可佐，倘非乙○親身經歷前述遭被告乘機猥褻之節
      ，依其上述智力，實難認其得憑空杜撰此被害情節。參以
      乙○與被告間僅係交通車司機與搭乘交通車學生之關係，
      平日無往來，其等間也沒有任何恩怨，此據被告於本院審
      理中供述屬實（見本院卷第２７１頁），衡情乙○亦無不良動
      機刻意捏造上開被害事實誣陷被告之可能，乙○所為上開
      證述，應可採信。
　　⒊被告負責駕駛之Ｘ校交通車「○○、○○線」，回程進入嘉義線
      布袋鎮境內後，係走台１７線，依序會經過嘉義縣政府警察
      局○○派出所、○○國小、全國加油站乙節，業據被告於本院
      審理中供述明確（見本院卷第６９、２７０至２７１頁），而○○派
      出所至全國加油站，全長６．５公里，汽車車程約７分鐘乙情
      ，亦有Ｇｏｏｇｌｅ地圖１紙存卷可考（見偵續一８號卷第１０７頁
      ），然被告於１０６年９月２９日下午駕駛上開自用小客車搭載
      乙○放學回家，從○○派出所行至全國加油站竟耗時２７分鐘
      （於同日１７時２０分行至○○派出所、於同日１７時４７分行至全
      國加油站），此有○○派出所及全國加油站監視錄影器光碟
      各１片、監視錄影器畫面截圖２張、檢察事務官於１０９年２月
      １２日勘驗上開自用小客車於１０６年９月２９日行經○○派出所及
      全國加油站之監視錄影器光碟所製作之勘驗筆錄１份在卷
      可憑（光碟置於核交３３４９號卷第２３３頁證物袋內，其餘見
      核交３３４９號卷第９１頁，核交３０９號卷第５至７頁），足足比
      上述Ｇｏｏｇｌｅ地圖所示車程多了２０分鐘，若非被告確有於上
      開路段途中暫停對乙○為前述乘機猥褻情事，要無可能多
      耗時如此長之時間，此適足以補強證人乙○上開證詞之真
      實性。
　　⒋被告及辯護人雖辯稱係因暫停路邊小便，方導致被告行經○
      ○派出所至全國加油站之時間較長，然依卷內○○派出所及
      全國加油站監視錄影器光碟各１片、監視錄影器畫面截圖８
      張（見核交３３４９號卷第７９至８３、８７頁）可知：被告駕駛上
      開遊覽大客車於１０６年９月１５日、１８日、２０日、２５日從○○派
      出所行駛至全國加油站各僅耗時１４分鐘、１５分鐘、１９分鐘
      、１９分鐘；再觀之被告所駕駛上開遊覽大客車於前揭期日
      之ＧＰＳ軌跡資料所示之時速、位置，亦可得知被告於前揭
      期日行駛在上開路段途中依序各有如下之停止情形：
　　　①１０６年９月１５日：
　　　　從１７時３８分至１７時４１分，在「嘉義縣○○鎮○○○○○路○○○號
        （約係在○○國小附近）」停止３分鐘（見ＧＰＳ軌跡資料卷
        Ｃ第１８頁）。
　　　②１０６年９月１８日：
　　　　從１７時２５分至１７時３０分，在「嘉義縣○○鎮○○○○○路○○○號
        （約係在○○國小附近）」停止５分鐘（見ＧＰＳ軌跡資料卷
        Ｃ第４０頁）。
　　　③１０６年９月２０日：
　　　　從１７時３１分至１７時３４分，在「嘉義縣○○鎮○○○○○路○○○號
        （約係在○○國小附近）」停止３分鐘；從１７時４０分至１７
        時４５分，在「嘉義縣○○鎮○○○○○○○○號」停止５分鐘（見Ｇ
        ＰＳ軌跡資料卷Ｃ第８１至８２頁）。
　　　④１０６年９月２５日：
　　　　從１７時３２分至１７時３８分，在「嘉義縣○○鎮○○○○○路○○○號
        （約係在○○國小附近）」停止６分鐘（見ＧＰＳ軌跡資料卷
        Ｄ第８５頁）。
　　　顯見被告駕駛上開遊覽大客車於上開期日從○○派出所行駛
      至全國加油站途中已有暫停數分鐘之情形，據此足資推論
      上開遊覽大客車於前揭期日從○○派出所行駛至全國加油站
      之車程時間應已包含被告及辯護人所辯將車輛暫停路邊小
      便之用時，惟此等包含暫停車輛路邊小便之車程時間，卻
      仍明顯低於被告駕駛上開自用小客車於１０６年９月２９日從○○
      派出所行駛至全國加油站所為之用時，尤徵被告於１０６年９
      月２９日駕駛上開自用小客車搭載乙○放學行經上開路段途
      中，除有將上開自用小客車暫停路邊或為小便外，更應有
      對乙○為前述乘機猥褻行為，被告及辯護人上開所辯，與
      上情有悖，無從信實。
（三）被告確有對乙○為前揭犯罪事實欄一（二）所示之乘機性
      交犯行：
　　⒈被告於１０６年１０月２日下午駕駛上開遊覽大客車載送包含乙○
      在內搭乘前揭交通車路線之學生放學返家途中，先於同日
      １７時３２分許，將上開遊覽大客車停靠在○○國小附近某大水
      池旁，其短暫下車小便後，即於同日１７時３３分許返回車內
      ，並於同日１７時３５分許將上開遊覽大客車之車門關閉，斯
      時車內僅剩其與乙○２人，其於同日１７時４６分許始將上開遊
      覽大客車駛離等情，業據被告於檢察事務官詢問、檢察官
      訊問及本院審理中供承不諱（見核交３３４９號卷第１２４至１２５
      頁，偵續４４號卷一第６８頁，本院卷第６９、２０４、２６８頁），
      核與證人乙○於警詢及檢察事務官詢問中證述之情節相符
      （見警卷第２頁反面，核交３３４９號卷第６１至６３頁），並有Ｘ
      校所提供上開遊覽大客車於１０６年１０月２日載送學生放學途
      中之車外監視錄影檔案隨身碟１只及檢察事務官於１０７年１
      月５日、本院於１１０年９月２２日勘驗上開隨身碟檔案所製作
      之勘驗筆錄各１份附卷可佐（隨身碟置於核交３３４９號卷第２
      ３３頁證物袋內，其餘見核交３３４９號卷第４５至５３頁，本院卷
      第２０３至２０４頁），應係實情，堪以認定。
　　⒉被告於上開遊覽大客車暫停在上址大水池旁期間，在該車
      上對乙○為前揭犯罪事實欄一（二）所示之乘機性交犯行
      乙節，業據證人乙○於警詢、檢察事務官詢問中證稱：被
      告最後１次對我性侵害係１０６年１０月２日星期一下午４點放學
      後，我跟其他同學搭校車，等到其他同學都下車，剩我１
      個還沒有到家，被告就把車停在○○往布袋路邊，他叫我去
      校車後門等他，他就到外面去上廁所，他上完廁所就從校
      車前門走進來到後門找我，他要我把衣服跟褲子、內褲脫
      下來，叫我把內衣往下拉，然後他就用手捏揉我胸部、用
      嘴巴吸我胸部、用手指挖我下體，還用他的手拿他下體碰
      我胸部，之後他想用下體用我下體裡面，但他跟我說幸好
      他沒有把他下體用我下體裡面，不然他的精子就會跑到我
      的卵子，我就會懷孕，我覺得他很奇怪、很莫名其妙，我
      當時應該要直接打他或把他推開、踢他下體，但我當時很
      緊張，所以我沒有做到，他跟我說不能把事情說出去，不
      然我們都會被開除，我就答應他我不會把事情說出去，我
      以前覺得他是老闆，現在覺得他是１個垃圾等語明確（見
      警卷第２頁反面，核交３３４９號卷第５９至６５頁）。雖證人乙○
      嗣於檢察官訊問中所證：１０６年１０月２日１７時３５分，被告將
      車停在魚塭旁，關上車門，我不知道為何被告要關上車門
      、為何要到同日１７時４６分才啟動車輛上路，被告將車停在
      魚塭旁時，在車內有對我做什麼事，被告用手摸我胸部及
      下體，有大腿內側，有尿尿的地方，用手指伸進去我尿尿
      的地方，沒有用嘴巴碰我身體，我沒有打被告或推被告，
      沒有脫下褲子、內褲或拉下來，手伸進去等語（見偵續４４
      號卷一第９９至１０１頁），就其有無脫下衣褲、被告有無用
      嘴巴吸吮其胸部等節，固有前後矛盾之情，惟衡諸智能障
      礙者，因受限於成長過程中心智發展停滯或不完全及伴隨
      之認知能力缺陷，本容易有記憶力差、注意力不集中、認
      知及語言溝通能力不足等情狀，且於日常生活中面臨他人
      之侵害行為時，也易出現不知如何適當反應以逃離危險處
      境、不知即時向他人求助，且對於犯罪追訴之重要性欠缺
      概念，出現就案情重要事項說詞反覆之情形，是智能障礙
      者以證人身分作證之時，即容易出現證述前後不一之情況
      ，所為證詞相較於一般智識能力正常之人自易出現瑕疵，
      然如有其他證據可據以佐證、補強該等對被告不利之證詞
      ，仍得對被告為不利之認定，而查證人乙○確有中度智能
      障礙，屬於有心智缺陷之人，已如前述，其所述縱有瑕疵
      不符，當屬常事，輔以司法詢問員高○○、社工蕭○○（真實
      姓名均詳卷）於協助、陪伴乙○於檢察官訊問時亦各表示
      ：此次訊問離案發時已過１年，此次訊問發現乙○有性創傷
      症候群，有一些退化行為、有失眠，詢問之下發現乙○有
      壓力、皮膚有狀況，乙○記憶某部分是清晰的，乙○因有身
      心障礙特徵，思考時會放空，眼神呆滯；乙○受到情境影
      響，在陌生之偵訊室受到驚嚇、害怕，情緒會影響陳述狀
      態，加上已訊問２小時，影響其專注力等語（見偵續４４卷
      一第１０１至１０３頁），可徵證人乙○前揭於檢察官訊問時所
      為供述不一之證詞，或係因記憶隨時間經過已久而模糊、
      或係因乙○身心障礙特質之緣故所致，非可據此逕認乙○之
      證詞全然不可採信。參酌證人乙○有中度智能障礙，智力
      約相當於小學低年級程度，依其智力無從憑空杜撰上開被
      害過程，及證人乙○與被告毫無怨隙，無虛捏構陷被告入
      罪之動機等情，述之如前，證人乙○上開被害情節，應係
      其自己親身經歷見聞，而得採憑。
　　⒊甲○於１０６年１０月４日經由丙女、丁女、戊女獲知乙○遭被告
      以手指挖下體一事，即於同日電告Ｘ校老師，並於翌（５）
      日報警處理，而警方於同日中午１２時許，陪同乙○至長庚
      醫療財團法人嘉義長庚紀念醫院（下稱嘉義長庚醫院）驗
      傷，檢查結果乙○處女膜３、６、９點鐘方向有１至２公分之新
      撕裂傷之事實，業據證人甲○於警詢、檢察事務官詢問及
      檢察官訊問中證述明確（見警卷第７頁反面，核交３３４９號
      卷第２２８頁，偵續一８號卷第７８頁），並有Ｘ校導師家庭訪
      問記錄影本１紙（見偵續一８號卷第１３１頁）及嘉義長庚醫
      院受理疑似性侵害事件驗傷診斷書１份存卷考參（見警卷
      第３２至３４頁，置於警卷尾頁牛皮紙袋內），應可補強證人
      乙○所述之真實性無誤。
　　⒋被告對於內政部警政署刑事警察局測謊員所詢「你有沒有
      用手指插入乙○的下體（陰道或肛門）？答：沒有。」、
      「有關本案，你有沒有用手指插入乙○的下體（陰道或肛
      門）？答：沒有。」呈現不實反應乙節，有內政部警政署
      刑事警察局１０７年１１月２１日刑鑑字第１０７０５００７３３號鑑定書
      在卷可按（見偵續４４號卷一第１２１、１２３頁），亦足以補強
      證人乙○上開證詞之真實性。
　　⒌被告雖辯稱：我下車小便回車上後，因為乙○說她頭暈想吐
      ，我才會在上址大水池旁停留１４分鐘，我就在駕駛座抽菸
      等乙○，等乙○說好了，我才發動車輛云云，然若乙○真有
      嘔吐之情況，衡情被告應係打開車門讓車內空氣流通，或
      係讓乙○下車找尋處所嘔吐，但被告卻反其道而行，選擇
      持續關閉車門、且在車上抽菸，所為已與常情有悖；再者
      ，即便被告選擇讓乙○留在車上嘔吐，惟依被告於檢察官
      及本院審理中所述：我在大客車下層樓梯旁有放垃圾桶，
      我請乙○去垃圾桶那邊吐等語（見偵續４４號卷一第６８頁，
      本院卷第２７２頁），被告既有指示乙○可嘔吐在車上之垃圾
      桶，顯已提供可盛裝嘔吐物之容器，要無再停等在上址大
      水池旁停等１０餘分鐘之必要，亦見被告上開所辯，有違常
      理，難以採信。
（四）參酌嘉義長庚醫院經臺灣嘉義地方檢察署囑託，針對「乙
      ○於本案發生後，有無罹患創傷後壓力症候群？如有，是
      否因本案而產生？」所做之鑑定結果：乙○於案發後明顯
      因本案而出現創傷後壓力反應，會經常不由自主想起案發
      經過、會作噩夢、不想再見到加害人、害怕再見到加害人
      、看到與加害人外表相似的人會感到害怕、不想回憶案情
      、不喜歡開庭；會自責、變得悲觀及易怒、以前覺得自己
      漂亮，現在覺得自己醜、不想穿漂亮、喜歡把自己裹上好
      幾層衣服、覺得自己不乾淨、想到本案會心煩，想自殺；
      變得過度警覺，容易受驚嚇、對陌生環境或密閉空間有強
      烈不安全感、會失眠。而因乙○智能相當於小學低年級的
      程度，對於創傷造成自我概念改變或人生影響等較複雜之
      抽象概念，所為陳述有限，亦較難釐清，然整體而言，其
      應罹有創傷後壓力症候群，且為本案所引起等語，有該院
      精神鑑定報告書１份附卷可稽（見偵續一８號卷第１５５至１６７
      頁），亦足以補強證人乙○上開所為遭被告猥褻、性交證
      詞之憑信性。辯護人固有以上詞質疑前揭精神鑑定報告書
      之內容是否客觀、製作過程有無遭到不當影響，然觀之上
      開精神鑑定報告書所示內容：「本案鑑定過程，由女性心
      理師採取ＮＩＣＨＤ的半結構式詢問策略，此為針對兒童及智
      能障礙者之晤談方式，讓乙○先自行說出事件，再接續澄
      清相關細節，非於尚未瞭解問題前便預設，或以暗示或封
      閉性之問題進行詢問，乙○於會談中可自行說出曾被同學
      觸碰身體而感到不愉快，但令其感到痛苦的，主要為被校
      車司機不只１次伸進衣服摸胸及伸進褲裙內摸下體且因而
      感到疼痛，…其可區分同學之肢體接觸與本案司機之性接
      觸不同」（見該精神鑑定報告書第１２頁），可知心理師係
      採取較開放式之詢問方式，乙○述說之情節亦包括其同學
      間之接觸，顯未有明顯誘導、偏袒乙○之情形，辯護人僅
      因心理師於鑑定之前曾與乙○進行會晤，即猜測其對本案
      一定有先入為主之想法，進而影響鑑定內容，甚且因鑑定
      人提出上開精神鑑定報告書之時間較久，即懷疑鑑定人撰
      寫報告書之過程受到不當影響，顯均屬其個人懸揣之見，
      不足採信。
（五）辯護人固辯稱：檢察官認定被告所述載送乙○返家途中有
      一段道路實施拓寬工程才會比較晚到等語不實，並據此將
      被告起訴，其事實認定容有錯誤云云，然查：檢察官起訴
      書證據清單欄所列載之「交通部公路總局第五區養護工程
      處１０８年１１月２１日五工養字第１０８００８４３１９號函（內容：台１
      ７線由○○派出所至全國加油站路段，於１０６年８月３０日至同
      年１０月２日間，並無施作工程）」１份（見偵續一８號卷第９
      ３頁），主要係在闡述被告所駕駛上開遊覽大客車載送乙○
      返家途中從○○派出所至全國加油站，此路段於１０６年８月３０
      日至同年１０月２日間，未有施作工程，並非僅依上開函文
      內容即作為本案起訴被告之憑據，此從起訴書證據清單欄
      尚列載有本院上開論述所憑之證據資料，亦得徵之，辯護
      人上開所辯，容有誤會，尚不足採。
（六）辯護人雖聲請傳喚證人即Ｘ校學生蘇○○、曾代被告駕駛上
      開交通車路線之司機柯○○（真實姓名均詳卷），欲證明乙
      ○曾在校車上尿失禁，故有將校車停靠路邊等待乙○如廁之
      情事；及調閱被告於Ｘ校１０５年學年度第２學期所駕駛交通
      車之行駛路線，欲證明１０５年與１０６年之停靠站數有變，１０
      ５年停靠站數較少，乙○家人才覺得乙○於１０６年較晚回家。
      惟查：（１）本院就被告確有為上開犯罪事實欄一（一）
      所示犯行之論證中，業已將被告暫停車輛供其或乙○如廁
      之用時考量在內，核無再行傳喚上開證人之必要【至上開
      犯罪事實欄一（二）犯行部分，依上開遊覽大客車車外監
      視錄影資料，乙○根本未有下車如廁之情形，更無傳喚上
      開證人之必要】；（２）本院就被告上開犯罪事實欄一（
      一）、（二）所示犯行之認定，並未以乙○最終回到家之
      時間作為論證基礎，乙○於１０６年間回到家之時間是否晚於
      １０５年回到家之時間，尚非本案重點，核無調閱被告於Ｘ校
      １０５年學年度第２學期所駕駛交通車之行駛路線之必要，附
      此敘明。
（七）綜上所述，被告及辯護人上開所辯，均不足採，本案事證
      明確，被告上開犯行洵堪認定，應予依法論科。 
二、所犯法條及刑之酌科：
（一）核被告丙○○就上開犯罪事實欄一（一）所為，係犯刑法第
      ２２５條第２項之乘機猥褻罪；就上開犯罪事實欄一（二）所
      為，係犯刑法第２２５條第１項之乘機性交罪。被告上開犯罪
      事實欄一（二）對乙○為乘機性交行為前，另有對乙○為乘
      機猥褻行為，此部分當屬乘機性交之階段行為，應為乘機
      性交行為所吸收，不另論罪。
（二）被告上開所為乘機猥褻罪、乘機性交罪，其犯意各別，時
      間不同，行為互殊，應予分論併罰。
（三）爰以行為人之責任為基礎，審酌被告：（１）前未有任何
      犯罪科刑紀錄，素行尚稱良好，有臺灣高等法院被告前案
      紀錄表１紙在卷可佐；（２）擔任Ｘ校之交通車司機，知悉
      乙○有智能障礙而屬心智缺陷之人，竟為滿足一己私慾，
      利用乙○遇事無法反應，欠缺同意或抗拒猥褻、性交行為
      之能力，對乙○為上開乘機猥褻、性交犯行，所為不僅影
      響乙○身心之正常發展，造成乙○不可抹滅之心靈創傷，亦
      對乙○之父母造成傷害，所為應予非難；（３）犯後未能坦
      然面對己身犯行，亦未徵得乙○之諒解，或賠償乙○所受之
      損失；（４）犯罪之動機、目的、手段，及其自述高中肄
      業之智識程度、平常係從事駕駛之工作、月收入約新臺幣
      ２萬餘元、已離婚、育有３名成年子女、平日自己一人居住
      過活之家庭生活狀況（見本院卷第２７４頁）等一切情狀，
      而分別量處如主文第１項所示之刑，及定其應執行之刑。
肆、無罪部分：
一、公訴意旨另略以：被告丙○○：(一)於１０６年８月３０日１７時至１８
    時許間，將上開遊覽大客車停放在嘉義縣布袋鎮台１７線○○國
    小附近路旁，在該車內先以手撫摸告訴人乙○胸部、下體等
    處，並拉下其褲頭拉鍊，抓乙○的手撫摸其生殖器，而乘機
    對乙○為猥褻行為１次得逞。(二)於１０６年９月１日至同年月「２
    ９日（檢察官於１１０年９月２２日準備程序中更正為２８日）」間
    某日１７時至１８時許間，將上開遊覽大客車停靠在上址○○國小
    附近路旁，在該車內拉下其褲頭拉鍊，以其生殖器碰觸乙○
    胸部，並要求乙○脫去衣褲，再拉動乙○大腿使乙○躺平後，
    將乙○大腿掰開，使乙○雙腿擺放在其肩膀上，而以其舌頭舔
    乙○下體，並以牙齒輕咬乙○胸部、下體等處，而乘機對乙○
    為猥褻行為１次得逞。因認被告此部分亦涉犯刑法第２２５條第
    ２項之乘機猥褻罪嫌云云。
二、按犯罪事實應依證據認定之，無證據不得認定犯罪事實；不
    能證明被告犯罪者，應諭知無罪之判決，刑事訴訟法第１５
    ４條第２項、第３０１條第１項分別定有明文。次按認定不
    利於被告之事實，須依積極證據，苟積極證據不足為不利於
    被告事實之認定時，即應為有利於被告之認定，更不必有何
    有利之證據。而認定犯罪事實所憑之證據，雖不以直接證據
    為限，間接證據亦包括在內，然無論直接或間接證據，其為
    訴訟上之證明，須於通常一般之人均不致於有所懷疑，而得
    確信其為真實之程度者，始得據之為有罪之認定，倘其證明
    尚未達到此一程度，而有合理性懷疑之存在時，即無從為有
    罪之認定（最高法院７６年台上字第４９８６號判例意旨參
    照）。再按刑事訴訟法第１６１條第１項規定：「檢察官就
    被告犯罪事實，應負舉證責任，並指出證明之方法。」是檢
    察官對於起訴之犯罪事實，應負提出證據及說服之實質舉證
    責任，倘其所提出之證據，不足為被告有罪之積極證明，或
    其指出證明之方法，無從說服法院以形成被告有罪之心證，
    基於無罪推定之原則，自應為被告無罪判決之諭知（最高法
    院９２年台上字第１２８號判例意旨參照）。
三、起訴書認被告涉犯上開罪嫌，無非係以被告之供述、乙○之
    指述、上開○○派出所及全國加油站監視錄影器光碟及監視錄
    影器畫面截圖、被告上開遊覽大客車ＧＰＳ軌跡資料、上開精
    神鑑定報告書等為其主要論據。訊據被告固坦承於前揭時間
    ，駕駛上開遊覽大客車搭載乙○上下學，然堅決否認涉有何
    乘機猥褻犯行，辯稱：我沒有對乙○為猥褻行為等語。
四、經查： 　　
（一）１０６年８月３０日部分：　　
　　　證人乙○於警詢中固有指稱被告於１０６年８月３０日駕駛上開
      遊覽大客車載送其放學返家途中，趁車上僅剩其１名學生
      時，有撫摸其胸部、下體，及抓其手撫摸生殖器等猥褻行
      為（見警卷第２頁反面至３頁），然乙○此部分之指述並未
      有被告上開遊覽大客車行經○○派出所及全國加油站之監視
      錄影器畫面或ＧＰＳ軌跡資料可以佐證，無從補強證人乙○此
      部分證詞之真實性。又乙○於本案發生後雖罹有創傷後壓
      力症候群，已如前述，然因被告確有對乙○為上開犯罪事
      實欄一（一）、（二）所示之乘機猥褻及乘機性交犯行，
      乙○之創傷後壓力症候群其來有自，實無從單憑上開精神
      鑑定報告書，即認已可補強證人乙○此部分證詞之憑信性
      。
（二）１０６年９月１日至同年月２８日間某日部分：
　　⒈證人乙○於警詢及偵查中有明確指出遭被告性侵害之時間，
      除了上開犯罪事實欄一（一）、（二）所示之１０６年９月２９
      日、同年１０月２日，及上述之１０６年８月３０日外，就只有「１
      ０６年９月１日禮拜五（見警卷第２頁正、反面）」，惟依被
      告上開遊覽大客車於１０６年９月１日之ＧＰＳ軌跡資料所示（見
      ＧＰＳ軌跡資料卷Ａ第１５至２２頁），被告當天駕駛上開遊覽大
      客車載送Ｘ校學生放學返家途中，並未有停止在某處之情
      形，顯未有證人乙○所指被告將車停在某處路邊對其性侵
      害之情形。
　　⒉檢察官起訴書證據清單欄表格編號１３、１５雖有列舉上開○○
      派出所及全國加油站監視錄影器光碟及監視錄影器畫面截
      圖、上開ＧＰＳ軌跡資料，並說明：被告於１０６年９月２０日、２
      ５日駕駛上開遊覽大客車從○○派出所行駛至全國加油站各
      耗時１９分鐘，及被告於１０６年９月１２日、２０日、２５日、２７日
      有未持續前進、在○○國小前之台１７線停止５至１２分鐘之情
      形，足以認定被告有異常停靠○○國小路旁之事實等詞。然
      查，檢察官起訴書犯罪事實欄一（二）就此部分係認被告
      有於「１０６年９月１日至同年月２８日間某日」對乙○為乘機猥
      褻行為「１次」，但起訴書證據清單欄所為上開論證，卻
      列有包含１０６年９月１２日、２０日、２５日、２７日在內之多個期
      日，本院已無從確認檢察官所欲論證之期日為何，何況證
      人乙○就上開期日亦均未有遭被告性侵害之具體描述，實
      無從判定乙○於上開期日是否有遭受被告之性侵害。
五、綜據上情，公訴人此部分所提出之證據，尚未達於通常一般
    人均不致於有所懷疑，而得確信被告確有為此部分犯行，本
    院自無從形成被告有罪之確信，被告犯罪尚屬不能證明，是
    依罪證有疑、利於被告之證據法則，即不得遽為不利於被告
    之認定，應依法為無罪判決，以昭慎重。
據上論斷，應依刑事訴訟法第２９９條第１項前段、第３０１條，刑法
第２２５條第１項、第２項、第５１條第５款，判決如主文。
本案經檢察官江炳勳提起公訴，由檢察官廖俊豪到庭執行職務。
中　　華　　民　　國　　110 　年　　11　　月　　29　　日
                  刑事第四庭  審判長法  官  陳仁智
                                    法  官  康敏郎
                                    法  官  簡仲頤
以上正本證明與原本無異。
如不服本判決應於收受判決後20日內向本院提出上訴書狀，並應敘述具體理由；其未敘述上訴理由者，應於上訴期間屆滿後20日內向本院補提理由書（均須按他造當事人之人數附繕本）「切勿逕送上級法院」。告訴人或被害人如對於本判決不服者，應具備理由請求檢察官上訴，其上訴期間之計算係以檢察官收受判決正本之日期為準。　　　　　　　　　　　　　　　　　　
中　　華　　民　　國　　110 　年　　11　　月　　29　　日
                         　　　　   書記官　吳明蓉
附錄本案論罪科刑法條全文：　
中華民國刑法第２２５條
對於男女利用其精神、身體障礙、心智缺陷或其他相類之情形，
不能或不知抗拒而為性交者，處３年以上１０年以下有期徒刑。
對於男女利用其精神、身體障礙、心智缺陷或其他相類之情形，
不能或不知抗拒而為猥褻之行為者，處６月以上５年以下有期徒刑
。
第1項之未遂犯罰之。